臺灣臺南地方法院民事裁定
109年度消債清字第99號 
聲  請  人
即  債務人  王宥潔（原名王儀雯、王雨潔）

代  理  人  黃以承律師（法扶律師）
上列聲請人依消費者債務清理條例聲請清算，本院裁定如下：
    主  文
聲請人王宥潔自民國一一０年三月十七日下午五時起開始清算程
序，並命司法事務官進行本件清算程序。
    理  由
一、按債務人不能清償債務或有不能清償之虞者，得依本條例所
    定更生或清算程序，清理其債務；債務人對於金融機構負債
    務者，在聲請更生或清算前，應向最大債權金融機構請求協
    商債務清償方案，或向其住、居所地之法院或鄉、鎮、市、
    區調解委員會聲請債務清理之調解；協商或調解成立者，債
    務人不得聲請更生或清算。但因不可歸責於己之事由，致履
    行有困難者，不在此限；債務人於法院裁定開始更生程序或
    許可和解或宣告破產前，得向法院聲請清算；債權人縱為一
    人，債務人亦得為聲請；法院開始清算程序之裁定，應載明
    其年、月、日、時，並即時發生效力；法院裁定開始更生或
    清算程序後，得命司法事務官進行更生或清算程序；必要時
    ，得選任律師、會計師或其他適當之自然人或法人一人為監
    督人或管理人，消費者債務清理條例（下稱消債條例）第3
    條、第151條第1項、第7項、第80條、第83條第1項、第16條
    第1項分別定有明文。
二、聲請意旨略以：聲請人曾於民國95、96年間與當時最大債權
    金融機構台新國際商業銀行股份有限公司(下稱台新銀行)成
    立協商，約定每期（月）還款新臺幣（下同）9,000元，惟
    履行數期後即因甲狀腺機能亢進問題而失業並毀諾。現積欠
    無擔保之債務總額約為1,644,596元，為清理債務，依消債
    條例規定，向最大債權金融機構遠東國際商業銀行股份有限
    公司（下稱遠東銀行）申請前置協商，遠東銀行提供分180 
    期、週年利率0%、每期（月）償還5,000元之還款方案，惟
    聲請人因病僅能從事輕便工作，每年12月起至隔年4月止於
    台糖善化糖廠從事監看螢幕之工作，每月收入25,200元，扣
    除每月生活必要費用14,866元，已無力負擔上開還款方案，
    致協商不成立。又聲請人未經法院裁定開始更生程序、許可
    和解或宣告破產，客觀上有不得已之事由不能清償債務，為
    此，爰依法聲請清算等語。
三、經查，聲請人主張其為一般消費者，並未從事營業，現積欠
    無擔保或無優先權之債務總額約為1,644,596元，未逾12,00
    0,000元，聲請人前曾於95年9月間與最大債權金融機構台新
    銀行進行前置協商成立，聲請人自95年7月起分120期、週年
    利率0% 、每期（月）償還9,775元，於96年6月未依約清償
    而毀諾，又於109年10月間向本院聲請與最大債權金融機構
    遠東銀行間債務清理之調解，遠東銀行提出分180期、週年
    利率0%、每期（月）償還5,000元之還款方案，惟調解並未
    成立等情，業據聲請人提出戶籍謄本、調解不成立證明書、
    財團法人金融聯合徵信中心之當事人綜合信用報告、債權人
    清冊、全國財產稅總歸戶財產查詢清單、107、108年度綜合
    所得稅各類所得資料清單為證（見本院卷第29頁至第31頁、
    第49頁至第63頁），且經本院依職權調閱本院109年度南司
    消債調字第591號卷宗核閱無訛，並有台新銀行110年2月17
    日台新總個資第0000000000號函在卷為憑（見本院卷第153
    頁至第159頁），堪信為真實。
四、聲請人主張於96年間履行有困難而毀諾，依前揭說明，本院
    首應審酌聲請人有無不可歸責於己之事由，致履行困難之情
    狀。經查，聲請人協商時於小木馬飲料店工作，因甲狀腺低
    下，出現喘、失眠、疲倦、手抖、脖子腫大等症狀，影響工
    作致失業等情，有聲請人提出之勞工保險被保險人投保資料
    表、奇美醫療財團法人佳里奇美醫院病歷為證（見本院卷第
    33頁至第35頁、第37頁至第40頁），足見聲請人主張其因健
    康因素而失業，無法繳納協商款項，應可採信，堪認聲請人
    因不可歸責於己之事由，履行協商方案有困難致毀諾。
五、聲請人踐行前置調解程序而調解不成立，並提起本件聲請，
    依前揭說明，本院應審酌聲請人有無達不能清償債務之程度
    ，經查：
  ㈠聲請人每年12月起至隔年4月止於台糖善化糖廠從事監看螢幕
    之工作，每月收入25,200元，107、108年度分別領有薪資所
    得103,701元、109,020元，有聲請人提出之勞工保險被保險
    人投保資料表、收入切結書、107、108年度綜合所得稅各類
    所得資料清單附卷可佐（見本院卷第33頁至第35頁、第47頁
    、第61頁至第63頁），此外，聲請人未領取臺南市政府之津
    貼或補助，有臺南市政府社會局110年1月18日南市社助字第
    1100121971號函存卷可考（見本院卷第137頁），復查無其
    他證據資料證明聲請人尚有其主張收入以外之所得，是認聲
    請人現每月收入應為8,863元【計算式：(103,701＋109,020
    元)÷24個月＝8,863元，元以下四捨五入】，並以此金額作為
    償債能力之計算基礎。
  ㈡按債務人必要生活費用，以最近1年衛生福利部或直轄市政府
    所公告當地區每人每月最低生活費1.2倍定之，消債條例第6
    4條之2第1項定有明文。而以最近1年衛生福利部所公告之臺
    南市每人每月最低生活費12,388元之1.2倍計算之，即為14,
    866元，故聲請人所陳之生活費用14,866元，尚屬適當，應
    為可採。
  ㈢再查，遠東銀行於調解時，提供分180期、週年利率0%、每期
    （月）償還5,000元之還款方案，則以聲請人每月收入8,863
    元，扣除每月必要生活支出14,866元後，已無餘額【計算式
    ：每月收入8,863元－每月個人必要生活支出14,866＝－6,003
    元】，堪認聲請人就其債務有不能清償之情。再參以聲請人
    名下並無財產，有聲請人之全國財產稅總歸戶財產查詢清單
    在卷可參（見本院卷第59頁），從而，本院審酌聲請人之總
    負債金額、財產、信用、勞力、生活費用之支出、身體狀況
    ，堪認聲請人已達不能清償債務之程度，聲請人選擇依清算
    程序清理債務，揆之前揭說明，自應准予其藉由清算程序清
    理債務，以求債務免責之機會。
六、綜上所述，聲請人係一般消費者，前曾與台新銀行成立協商
    ，嗣因不可歸責於己之事由，致履行協商方案顯有重大困難
    而毀諾，亦曾踐行前置協商程序而協商不成立，且綜合聲請
    人之收入財產及必要生活支出之情形，確已達不能清償債務
    之程度，而向本院聲請裁定開始清算程序，此外，聲請人未
    經法院裁定開始清算程序或宣告破產，有本院民事紀錄科查
    詢表在卷可憑（見本院卷第79頁），復查無消債條例第6 條
    第3項、第8條或第82條第2項所定駁回清算聲請之事由存在
    ，則聲請人聲請清算，於法應屬有據，爰裁定如主文所示。
中    華    民    國   110    年    3     月    17    日
                  民事消債法庭  法  官  王鍾湄
以上正本證明與原本無異。
本裁定不得抗告。
本裁定已於110年3月17日下午5時公告。
中    華    民    國   110    年    3     月    17    日
                                書記官  曾怡嘉